臺灣苗栗地方法院刑事判決　　　　　　　 93年度易字第63號
公　訴　人　臺灣苗栗地方法院檢察署檢察官
被　　　告　乙○○
上列被告因恐嚇取財案件，經檢察官提起公訴（92年度偵字第
2224 號），本院判決如下：
    主  文
乙○○共同意圖為自己不法之所有，以恐嚇使人將本人之物交付
，處有期徒刑陸月，如易科罰金，以參佰元折算壹日。
    事  實
一、乙○○與丙○○（業經檢察官另為不起訴處分）共同意圖為
    自己不法之所有，基於犯意之聯絡，於民國86年11月19日20
    時10分許，在苗栗縣頭份鎮蘆竹里蘆竹194 號甲○○住處，
    以討債為名，恐嚇甲○○交付金錢，並動手毆打甲○○，致
    其心生畏懼，交付新台幣（下同）4 千元予乙○○2 人。乙○○2 人取得金錢後，始行離開，並將取得之金錢朋分花用
    。
二、案經告訴人甲○○訴由苗栗縣警察局頭份分局報告臺灣苗栗
    地方法院檢察署檢察官偵查起訴。
    理  由
一、右揭事實，訊據被告乙○○固不否認當日與被害人甲○○間
    確曾有發生爭執且有拿取被害人所交付之4 千元，但矢口否
    認有恐嚇取財犯行，辯稱：當日係因被害人甲○○邀約前往
    。因被害人於被告擔任酒店少爺時，曾在酒店中消費簽帳，
    當時係由被告背書。但事後被害人拒不付帳，被告遭酒店負
    責人扣款，從而向被害人追索。當日雙方先有口角，繼而彼
    此互毆，並未恐嚇被害人云云。
二、惟查：
  (一)被告與同案共犯丙○○2 人，於86年11月19日晚間8 時10分
    許，共同前往苗栗縣頭份鎮蘆竹里蘆竹194 號甲○○住處，
    將甲○○之房門踢開，要甲○○出去談，並於甲○○走出室
    外後，即以被害人積欠洪金蓮債務約十萬元為藉口，共同以
    手毆打甲○○之頭部，以腳踹甲○○之胸部（傷害部分未據
    告訴，亦未經起訴），向甲○○恐嚇要錢，嗣經洪正交付4
    千元後離去，並表示該4 千元只是當日之車馬費，日後仍須
    返還甲○○所積欠邱金蓮之債務10萬元等情，均據告訴人甲○○於86年11月19日警詢中指訴歷歷，有警詢筆錄附卷可稽
    （參見87年偵字第662 號卷第4 頁）。
  (二)被告雖於審理中辯稱：係甲○○於渠當酒店少爺時，在店中
    消費由伊背書而未付款，所以向甲○○討債云云。然被告先
    於本院審理中辯稱，被害人所簽單消費之金額為「2 萬多元
    」（參見本院93年3 月29日準備程序筆錄），嗣於言詞辯論
    時，又改稱「2 萬多元」是不對的，至於實際被害人積欠之
    金額多少，則表示「忘記了」云云，且被告就被害人當時係
    如何簽帳、簽單之金額若干、何人扣其薪資、背書應負責之
    金額多少等問題，均不能舉證以實其說，亦未能提出被害人
    之簽單為證，僅泛稱「約數萬元」，「老闆是叫廖國泰還是
    王國泰，我忘了」云云。按被告固無自證無罪之義務，惟就
    被告之答辯事由中，對自己提出之有利於已之事實，仍應具
    體指出證明之方法以供查證。被告僅泛言被害人曾積欠其債
    務，然就該債務之存在，僅空言泛論且不能具體提出相當事
    證以供查證，又不能指出證明之方法，其所辯即難以遽採。
  (三)尤以被告上開辯詞，與被告前於警詢、偵查中所辯顯然南轅
    北轍，互相矛盾。依被告審理中辯稱，被告係應被害人之邀
    前往索討被害人對被告積欠之債務，然稽諸被告於87年1 月
    24日第1 次警詢中，於警員訊問：「甲○○既沒有欠你們錢
    ，你們為何向他勒索要錢？」時，卻供稱：「我不曉得」云
    云（參見87年偵字第662 號卷第4 頁）。嗣於同年2 月20日
    檢察官訊問：「你們2 人是幫誰向甲○○討債？」時，又供
    稱：「當時是丙○○來找我，邀我到甲○○家。幫誰討債我
    不清楚」云云（參見同卷第20頁）。按若被告確實係因背書
    而甲○○未返還債務，致被告因難免背書責任，從而前往甲○○家討債，則名正言順，於警詢中說明即可，何以於警詢
    中，詢問其「甲○○沒有欠你們錢，為何向他勒索要錢？」
    時，不立即說明原委，表示甲○○確實因被告之背書而造成
    被告之損失，所以前來索討，卻對警員所稱「甲○○沒有欠
    你們錢」之疑問時，未作任何爭執，反就訊問「為何向他勒
    索金錢？」1 點，竟稱：「我不曉得」云云？又被告既係為
    自己之債務向被害人要錢，則何以被告又供稱：「當時是丙○○來找我，邀我到甲○○家。幫誰討債我不清楚」？參諸
    被告於事過2 月後之檢察官再度訊問「你們是為誰討債」時
    ，仍係供稱「幫誰討債我不清楚」等語，足證被告上開審理
    中之辯詞，係屬臨訟卸責之詞，並不足採。
  (四)又被告於上開檢察官同日之訊問中，問被告「向甲○○討多
    少錢的債？」時，被告又供稱：「聽說是十幾萬。丙○○開
    口討3 萬元的債。甲○○向他說分3 期，1 次1 萬。開始時
    是向他討10萬，當天丙○○是向他討3 萬元的債，只收到4.
    000 元。錢是丙○○收下的」云云。至於「收到的錢如何用
    ？」，則答稱：「分掉。丙○○拿了1.500 元給我。我分到
    的錢用光了」等語（以上參見同卷第20頁）。若被告確係為
    自己的背書責任去向甲○○索討債務，則何以係由丙○○向
    甲○○索討？又何以「開始時是向他討10萬」？又何以於取
    得4.000 元後，竟係由丙○○分給被告1.500 元而朋分花用
    ？在在顯然違背事理，難以自圓其說。益證被告上開辯詞，
    顯與事實不符。
  (五)參諸同案共犯丙○○於87年6 月16日檢察官訊問「你們向甲○○拿了多少錢？」時，亦供稱：「他拿給乙○○，不是拿
    給我。多少錢我不知道」云云。又於檢察官訊問「是幫何人
    討債？」時，供稱：「我陪乙○○去。是他要去看看的」云
    云，與上開被告之辯詞，亦顯然未臻一致，而破綻百出。
  (六)末查，被告前與同案共犯丙○○因共同涉嫌違反組織犯罪條
    例案件，經檢察官起訴，嗣經本院就丙○○所涉恐嚇取財罪
    部分，認為事證明確，判處有期徒刑10月確定；至於被告涉
    嫌違反組織犯罪條例部分則因認為被告涉案部分之積極事證
    尚有不足，從而判決無罪；至於有關本件共同恐嚇取財犯行
    ，因當時檢察官並未起訴而係移送併辦。而起訴部分既經判
    決無罪，移請併辦部分即不生裁判上一罪關係從而退回檢察
    官另行依法起訴等情，有本院87年度少連訴字第16號刑事判
    決影本1 份附卷可稽，並經本院調閱該案全部卷宗無訛。依
    該案件之調查結果，法院業就被害人甲○○係積欠案外人邱
    金蓮之債務，而該部分之債務，係經邱金蓮委託案外人黃聖
    清轉委託羅裕隆代為催討一節，均經該案件承審法官於該案
    之審理中查證明確，且核與證人邱金蓮、黃聖清在該案中結
    證內容相符，復經本院核與甲○○在本件警詢時指訴之內容
    一致。被告於本件審理中，就從未曾接受邱金蓮委託追索債
    務等情，亦坦承屬實。是參諸以上各節，本件被告既未曾接
    受邱金蓮委託處理債務，亦無積極證據足證與被害人間有何
    債務關係，渠係以討債為藉口，恃強索討債務，堪稱事證明
    確，其犯行洵堪認定。
二、核被告所為，係犯刑法第346 條第1 項之罪。被告與丙○○
    間有犯意聯絡，行為分擔，均為共同正犯。爰審酌被告犯罪
    之動機、目的、手段、所生危害及於本院審理時否認犯行之
    態度等一切情狀，本應從重量刑。惟審酌被告於為本件犯罪
    行為時，甫滿19歲，堪稱年輕識淺，且本件於審判時業距被
    告行為時已逾8 年，而被告參與恐嚇取財犯行只此1 件，與
    共犯丙○○係有多次犯行，依其情節與惡性輕重，本應有所
    區別。公訴檢察官求處被告有期徒刑10月，與被告丙○○前
    經確定之罪刑相同，即難謂量刑無失出失入之情形，因認檢
    察官求處之刑度稍嫌過重，爰量處如主文所示之刑。又被告
    於本案犯罪後，刑法第41條業於90年1 月4 日修正，同月10
    日公佈，並自同月12日生效。該條規定得易科罰金之罪為犯
    最重本刑為5 年以下有期徒刑之罪，與修正前得易科罰金為
    最重本刑為3 年以下有期徒刑以下之刑之罪相較，以新法有
    利於被告，依刑法第2 條第1 項但書規定，自應適用新法，
    故本件併諭知易科罰金之折算標準，併予敘明。
據上論斷，應依刑事訴訟法第299 條第1 項前段，刑法第2 條第
1 項但書、第28條、第346 條第1 項、第41條第1 項前段，罰金
罰鍰提高標準條例第1 條前段、第2 條，判決如主文。
本案經檢察官劉正穆到庭執行職務
中　　華　　民　　國　　94　　年　　4 　　月　　26　　日
                  刑事第三庭審判長法  官  劉興浪
                                  法  官  蔡志宏
                                  法  官  楊台清
以上正本證明與原本無異。
如不服本判決，應於送達後10日內向本院提出上訴狀(須附繕本)
，上訴於台灣高等法院台中分院。
                                  書記官  王月香
中　　華　　民　　國　　94　　年　　5 　　月　　10　　日
附錄論罪科刑法條所犯法條中華民國刑法第346 條意圖為自己或
第三人不法之所有，以恐嚇使人將本人或第三人之物交付者，處
六月以上五年以下有期徒刑，得併科一千元以下罰金。
以前項方法得財產上不法之利益，或使第三人得之者，亦同。
前二項之未遂犯罰之。
